臺灣高雄地方法院刑事判決　　　　　　 96年度交訴字第124號
被　　　告　甲○○
上列被告因肇事逃逸案件，經檢察官提起公訴（96年度偵字第
8232號），本院判決如下：
    主  文
甲○○駕駛動力交通工具肇事，致人受傷而逃逸，處有期徒刑捌
月，減為有期徒刑肆月，如易科罰金，以新臺幣壹仟元折算壹日
。
    事  實
一、甲○○於民國96年1 月6 日凌晨1 時許，駕駛車牌號碼
    YO-0140 號自用小貨車，沿高雄縣楠梓區○○路由西向東方
    向行駛，行經該路與壽民路82巷交岔口，右轉進入壽民路82
    巷時，適有丙○○所駕駛之車牌號碼7HJ-367 號重型機車，
    亦沿德民路由西向東方向行駛該處，兩車發生擦撞，丙○○
    因而人車倒地，受有背部及臀部挫傷、雙膝挫擦傷之傷害（
    過失傷害部分業據撤回告訴）。詎甲○○明知其駕駛動力交
    通工具肇事，致丙○○倒地受傷，竟因擔心為他人發覺，另
    行基於肇事逃逸之犯意，僅暫停片刻即駕駛前揭自小客車離
    開現場，亦未查看傷者傷勢或報警將傷者送醫救治，而故意
    逃逸。嗣經丙○○記下車號報警處理後，始循線查獲上情。
二、案經丙○○訴請高雄市政府警察局楠梓分局報告臺灣高雄地
    方法院檢察署檢察官偵查起訴。
    理  由
一、證據能力之審酌：
(一)按「被告以外之人於審判外之言詞或書面陳述，除法律有規
    定者外，不得作為證據。」刑事訴訟法第159 條第1 項固定
    有明文。惟按「被告以外之人於審判外之陳述，雖不符前4
    條之規定，而經當事人於審判程序同意作為證據，法院審酌
    該言詞陳述或書面陳述作成時之情況，認為適當者，亦得為
    證據。當事人、代理人或辯護人於法院調查證據時，知有第
    159 條第1 項不得為證據之情形，而未於言詞辯論終結前聲
    明異議者，視為有前項之同意。」刑事訴訟法第159 條之5
    亦規定甚明。本件證人丙○○、鄭惠仔於警詢中之供述及道
    路交通事故調查報告表、現場圖、國軍左營總醫院整段證明
    書，雖均屬被告以外之人於審判外之言詞或書面陳述，惟被
    告於本院調查證據時，知有上情而未於言詞辯論終結前聲明
    異議。本院審酌該等陳述或係執法機關依法定程序詢問而做
    成，或係警員執行職務時依現場狀況而為之記載，或係醫院
    本於其專業診斷製作之證明，均無違法不當之處，亦無不足
    採信之情況，本院認以之做為證據，應屬適當，該等陳述均
    有證據能力。
(二)證人鄭惠仔於偵訊中之證詞，亦屬被告以外之人於審判外之
    陳述，依刑事訴訟法第159條第1項之規定，本不得做為證據
    。惟按被告以外之人於偵查中向檢察官所為之陳述，除顯有
    不可信之情況者外，得為證據，刑事訴訟法第159條之1第2
    項定有明文。上開陳述均係在檢察官前所做成，並均有具結
    擔保其陳述之正確性，並無何顯不可信之情況，依前開法條
    意旨，自得做為證據。
二、訊據被告甲○○固坦認曾於前開時間駕駛車輛行經該地，並
    有感覺擦撞其他物體，暫停後旋即駕車離去等情，然矢口否
    認有何肇事逃逸之犯意，並辯稱不知有發生車禍云云。惟查
    ：被告於前開時地與證人丙○○發生車禍，致證人丙○○受
    有前開傷害，其未曾下車處理即離去等事實，業據證人丙○
    ○於警詢及本院審理中陳述綦詳，衡以證人丙○○與被告素
    無怨隙，當不致刻意設詞誣陷被告，其證詞應堪採信。此外
    ，並有道路交通事故調查報告表、現場圖、現場照片、國軍
    左營總醫院診斷證明書等在卷可稽。被告雖辯稱其當時僅感
    覺擦撞其他物體，但並未發覺與被害人發生車禍，亦未看見
    被害人倒地，其以為是擦撞廣告板云云，證人即與被告同車
    之友人鄭惠仔亦證稱當時感到撞到東西，其搖下車窗但為看
    到被害人云云。然證人丙○○於本院審理中證稱其當時騎在
    慢車道，在被告車輛右前方面，被告車輛轉彎時撞到其所騎
    乘機車之左前方車頭等語。是被告既係由後方駛來，至被害
    人前方右轉時發生擦撞，對被害人行駛在前應早已發現，一
    旦感到擦撞，豈可能未聯想到係擦撞被害人？況被害人倒地
    之處距離被告暫停之處並不遠，僅約兩台機車車身，亦經證
    人丙○○於本院審理中證述明確，參以證人丙○○能看清被
    告之車牌號碼並報警乙節，證人丙○○倒地之處應確實距離
    被告不遠，則被告及證人鄭惠仔更無不能發現被害人倒地之
    理。另被告於偵訊中已自承當時路邊並無廣告板，是其辯稱
    擦撞廣告板云云，顯無可採。綜上所述，本件事證明確，被
    告辯解均不足使本院產生被告無罪之合理懷疑，其犯行堪以
    認定。
三、核被告所為，係犯刑法第185 條之4 之肇事逃逸罪。被告犯
    罪時間在96年4 月24日前，亦無中華民96年罪犯減刑條例第
    3 條、第5 條所定不得減刑之情形，應依該條例第2 條第1
    項之規定予以減刑。爰審酌被告於車禍後不思停車救助被害
    人，反駕車逃逸，有違社會秩序，然已與被害人達成和解，
    犯後坦承部分犯行，及其犯罪之動機、目的、手段等一切情
    狀，量處如主文所示之刑。又本件宣告之刑於減刑後已低於
    有期徒刑6 月，本院審酌被告職業為自由業、學歷為高中畢
    業，家境為小康及其犯罪之情狀等，認其易科罰金之折算標
    準，以新臺幣1000元折算1 日為適當。
據上論斷，應依刑事訴訟法第299 條第1 項前段，刑法第185 條
之4、 第41條第1 項前段，中華民國96年罪犯減刑條例第2 條第
1 項第3 款、第7 條、第9 條，判決如主文。
本案經檢察官乙○○到庭執行職務。
中　　華　　民　　國　　96　　年　　7 　　月　　31　　日
                  刑事第九庭  審判長法　官   王啟明
                                    法  官   陳建和
                                    法  官   王奕勛
以上正本證明與原本無異。
如不服本判決應於收受本判決後10日內向本院提出上訴書狀，並
應敘述具體理由，如未敘述上訴理由者，應於上訴期間屆滿後20
日內補提理由書狀於本院（均須按他造當事人之人數附繕本）「
切勿逕送上級法院」。
中　　華　　民　　國　　96　　年　　7 　　月　　31　　日
　　　　　　　　　　　　　　　　　 書記官    陳心儀
附錄本案論罪科刑法條：
刑法第185條之4
中華民國刑法第185條之4
（肇事遺棄罪）
駕駛動力交通工具肇事，致人死傷而逃逸者，處 6 月以上 5 年
以下有期徒
刑。
